臺灣臺中地方法院刑事判決
111年度訴字第897號
公  訴  人  臺灣臺中地方檢察署檢察官
被      告  莊雅慧




上列被告因詐欺案件，經檢察官提起公訴（111年度偵字第10559
號），因被告於本院準備程序進行中，就被訴事實為有罪之陳述
，本院合議庭裁定由受命法官獨任進行簡式審判程序，判決如下
：
    主    文
丙○○犯以網際網路對公眾散布詐欺取財罪，處有期徒刑壹年。
    犯罪事實
一、丙○○明知其無販售餐券之真意，竟意圖為自己不法之所有，
    基於以網際網路對公眾散布而詐欺取財之犯意，於民國110
    年10月14日9時44分許前某時許，在其位於臺中市○里區○○街
    00號3樓之1之居處，以手機連接網際網路至蝦皮購物網站，
    並以其所申設之蝦皮帳號「@cliw7w」刊登販售「西堤餐券
    」之虛偽訊息而對公眾散布之，適有乙○○於110年10月14日9
    時44分許前某時許瀏覽前述網頁訊息後，陷於錯誤而訂購西
    堤餐券6張，並於110年10月14日9時44分許匯款新臺幣(下同
    )3213元至中國信託銀行虛擬帳戶帳號0000000000000000號
    內。嗣因乙○○遲未收到餐券，而於110年10月29日20時13分
    許傳送訊息予丙○○所使用之蝦皮帳號「@cliw7w」詢問餐券
    是否寄出，丙○○向乙○○謊稱餐券將於110年11月14日配達，
    且接續向乙○○佯稱購買西堤、陶板屋餐券10張即會贈送品田
    牧場餐券1張云云，致乙○○陷於錯誤，依丙○○之指示加入其
    通訊軟體Line ID「yoyo369momo」聯繫後，同意再以2156元
    購買西堤餐券4張、以638元購買品田牧場餐券2張，乙○○並
    依其指示，於110年10月29日20時39分許、20時51分許，轉
    帳2156元、638元至丙○○所註冊使用之Line Pay Money帳戶
    內。丙○○收受上開款項後，仍遲未給付餐券予乙○○，且於11
    0年11月3日解除與乙○○之Line好友關係，致乙○○無法聯繫丙
    ○○，乙○○遂聯繫蝦皮購物客服止付前向丙○○下單購買之西堤
    餐券6張之款項3213元，蝦皮購物旋即退還3213元予乙○○。
    嗣於110年11月4日，乙○○透過其他販售商品之Line群組而聯
    繫到丙○○，並詢問餐券是否寄出，丙○○仍向乙○○謊稱已向廠
    商訂購餐券，廠商會於11月14日寄出云云，又於110年11月1
    3日以Line傳送訊息予乙○○承諾其會於110年11月14日寄出西
    堤餐券4張、品田牧場餐券2張，惟丙○○旋再解除與乙○○之Li
    ne好友關係，致乙○○無法聯繫丙○○。嗣於110年11月14日，
    乙○○因未收到西堤餐券4張、品田牧場餐券2張，遂透過網路
    搜尋丙○○所使用之Line ID，並於110年12月23日以Line聯繫
    到丙○○，要求其退款餐券費用共計2794元(計算式：2156＋63
    8＝2794元)，丙○○雖於同日先退款638元予乙○○，惟仍向乙○○
    謊稱於111年1月6日會再退款2156元云云。嗣於111年1月9日
    ，乙○○仍未收到2156元之退款，且丙○○再於111年1月10日解
    除與乙○○之Line好友關係，致乙○○無法聯繫丙○○，始知受騙
    。
二、案經臺中市政府警察局霧峰分局移送臺灣臺中地方檢察署檢
    察官偵查起訴。
    理    由
一、本案被告丙○○所犯，均非死刑、無期徒刑、最輕本刑為3年
    以上有期徒刑之罪，或高等法院管轄第一審之案件，其於本
    院準備程序中，就前揭被訴事實為有罪之陳述，經受命法官
    告以簡式審判程序之旨，並聽取被告及公訴人之意見後，本
    院認為適宜進行簡式審判程序，依刑事訴訟法第273 條之1
    第1項、第284 條之1規定，經合議庭評議後，裁定本案由受
    命法官獨任進行簡式審判程序，是本案之證據調查，依刑事
    訴訟法第273條之2規定，不受同法第159條第1項、第161條
    之2、第161條之3、第163條之1及第164條至第170條規定之
    限制，合先敘明。
二、證據名稱：
　㈠被告於警詢、偵查中之供述、本院準備程序及審理時自白。
　㈡證人即被害人乙○○於警詢、偵查中之證述。
　㈢Line Pay Money會員資料、被害人與蝦皮帳號「@cliw7w」間
    之對話紀錄截圖、被害人與被告間之Line對話紀錄截圖、臉
    書頁面擷圖、臺中市政府警察局第一分局西區派出所受理各
    類案件紀錄表、受(處)理案件證明單、內政部警政署反詐騙
    諮詢專線紀錄表、本院110年度訴字第811號等判決書、臺灣
    高等法院臺中分院111年度上訴字第576號等判決書、新加坡
    商蝦皮娛樂電商有限公司台灣分公司111年3月24日蝦皮電商
    字第0220324003S號函暨檢附之用戶申設資料、法務部單一
    登入窗口查詢健保WEB IR資訊連結作業列印資料各1份、被
    害人Line Pay Money付款之交易詳細資訊截圖2張。
三、論罪科刑：
　㈠核被告所為，係犯刑法第339條之4第1項第3款之以網際網路
    對公眾散布而犯詐欺取財罪。被告於上開密切接近之時間、
    地點，對同一被害人乙○○多次施以詐術、被害人因受騙先後
    多次付款等情，係被告基於同一犯罪目的，在密切接近之時
    點，利用同一犯罪機會，以相同犯罪手段，實施侵害同一法
    益之行為，各行為之獨立性極為薄弱，依一般社會觀念難以
    強行分離，應視為數個舉動之接續施行，而以接續犯之一罪
    論之，論以一以網際網路對公眾散布而犯詐欺取財既遂罪。
　㈡爰審酌被告不思以正當途徑獲取財物，透過網際網路對公眾
    散布虛偽訊息之方式詐欺被害人之財物，造成被害人財產上
    損失，所為應予非難；惟念被告犯後終能坦認犯行，並已返
    還所詐得財物、與被害人達成和解，有轉帳紀錄、被害人陳
    報之和解書附卷可稽（見偵卷第25至26頁、第123至127頁）
    ，應具悔意；及斟酌被告之犯罪手段、詐得之金額，兼衡其
    於108、109年間以相同手法詐騙，經本院110年度訴字第811
    號判處應執行有期徒刑2年10月，被告提起上訴後，經臺灣
    高等法院臺中分院以111年度上訴字第576號等判決駁回上訴
    確定(除撤銷部分犯罪所得之沒收以外)，有前開判決書、臺
    灣高等法院被告前案紀錄表在卷為憑，暨被告於本院審理時
    所陳國中畢業、現無業、之前從事網路拍賣、家中有母親、
    弟弟，及需扶養照顧1名未成年子女之智識程度及生活狀況
    （見本院卷第74頁）等一切情狀，量處如主文所示之刑。
四、沒收部分：
　　按犯罪所得，屬於犯罪行為人者，沒收之；前開沒收，於全
    部或一部不能沒收或不宜執行沒收時，追徵其價額；犯罪所
    得已實際合法發還被害人者，不予宣告沒收或追徵，刑法第
    38條之1第1項前段、第3項、第5項分別定有明文。被害人因
    受騙而先後匯款3213元、2156、638元，其中3213元已由蝦
    皮購物網站退款予被害人，嗣被告於110年12月23日退款638
    元予被害人，再於111年3月25日與被害人就2156元成立和解
    並賠償等節，業據被害人於偵查中、被告於本院準備程序時
    陳述明確（見偵卷第97至100頁，本院卷第61頁），並有轉
    帳紀錄、被害人陳報之和解書各1份附卷可參（見偵卷第25
    至26頁、第123至127頁），是被告本案犯罪所得已實際返還
    被害人，依刑法第38條之1第5項規定，本院不予宣告沒收。
據上論斷，應依刑事訴訟法第273條之1第1項、第299條第1項前
段，刑法第339條之4第1項第3款，刑法施行法第1條之1第1項，
判決如主文。
本案經檢察官丁○○提起公訴，檢察官甲○○到庭執行職務。
中　　華　　民　　國　　111 　年　　7 　　月　　21　　日
                  刑事第十二庭  法  官  張意鈞
以上正本證明與原本無異。
如不服本判決應於收受送達後20日內向本院提出上訴書狀，並應
敘述具體理由；其未敘述上訴之理由者，應於上訴期間屆滿後20
日內向本院補提理由書（均須按他造當事人之人數附繕本）「切
勿逕送上級法院」。
告訴人或被害人如不服判決，應備理由具狀向檢察官請求上訴，
上訴期間之計算，以檢察官收受判決正本之日起算。
                                書記官  黃南穎
中　　華　　民　　國　　111 　年　　7 　　月　　21　　日
附錄本案論罪科刑法條全文：
中華民國刑法第339條之4
犯第339條詐欺罪而有下列情形之一者，處1年以上7年以下有期
徒刑，得併科1百萬元以下罰金：
一、冒用政府機關或公務員名義犯之。
二、三人以上共同犯之。
三、以廣播電視、電子通訊、網際網路或其他媒體等傳播工具，
    對公眾散布而犯之。
前項之未遂犯罰之。